臺灣高雄地方法院刑事判決　　　　　　　　　　　　九十一年度易字第一二四六號
　　公　訴　人　臺灣高雄地方法院檢察署檢察官
　　被　　　告　甲○○
右列被告因偽造文書案件，經檢察官提起公訴（九十年度偵字第四八五五號），本院
判決如左：
    主  文
甲○○行使偽造汽車車牌，足以生損害於公眾及他人，處拘役拾日，如易科罰金，
以參佰元折算壹日。
扣案偽造之ＯＪ－六七七一號車牌壹面沒收。
    事  實
一、甲○○明知其於不詳時、地所取得之ＯＪ－六七七一號車牌二面，係屬偽造之車
    牌（該ＯＪ－六七七一號車牌，業經原車主乙○○於民國八十七年九月十七日申
    請繳銷），竟基於行使之故意，將之懸掛於其所駕駛之小貨車上使用，足以生損
    害於ＯＪ－六七七一號車牌之原真正持有人乙○○及監理機關對車輛號牌核發管
    理之正確性。嗣於八十八年一月十六日下午六時十五分，甲○○駕駛懸掛ＯＪ－
    六七七一號車牌之上開小貨車，行經國道中山高速公路北向三六二公里處，因違
    規遭內政部警政署國道公路警察局警員製單舉發，並扣得該偽造之ＯＪ－六七七
    一號車牌二面（其中一面經甲○○領回，而未扣案），俟原車主乙○○接獲「舉
    發違反道路交通管理事件通知單」後提出申訴，內政部警政署國道公路警察局第
    五警察隊將該扣得之車牌送請鑑定，發現甲○○所使用者乃偽造之車牌，因而查
    悉上情。
二、案經內政部警政署國道公路警察局第五警察隊報請臺灣高雄地方法院檢察署檢察
    官偵查起訴。
    理  由
一、訊據被告甲○○矢口否認涉犯右揭犯行，辯稱：上開小貨車係向伊舅舅李貴松借
    用，伊不知該車牌係偽造云云。
二、惟查：
  (一)前揭號碼ＯＪ－六七七一號之真正號牌原係乙○○所持用，因獲悉被冒用，已於
    八十七年九月十七日向公路局臺中監理所繳銷換牌，並無失竊之情事，已據證人
    乙○○於本院審理時證述屬實（本院九十一年四月三十日審判筆錄），並有汽車
    新領牌照登記書、汽車各項異動登記書各一份附卷足稽。又該扣案之ＯＪ－六七
    七一號之車牌一面，經內政部警政署國道公路警察局第五警察隊委託運圓工業有
    限公司鑑定結果：(1)字體與真牌不相符，(2)底色漆與真牌不相符，(3)四周Ｒ角與
    真不相符，(4)孔洞毛頭與真牌不相符，有運圓工業有限公司九十年二月一日運牌
    鑑字第九００二０一０一號函暨所附鑑定報告各一份在卷可按，是該扣案之ＯＪ
    －六七七一號之車牌一面係屬偽造車牌無訛。
  (二)被告雖稱上開小貨車係向其舅舅李貴松借用，惟李貴松已於八十九年七月十一日
    死亡，有李貴松之戶籍謄本一份在卷可按，顯無從對證，而被告又無法舉證以實
    ，自難採信為真實。又被告自承其曾多次使用上開小貨車（本院九十一年四月三
    十日審筆錄參照），自有機會近距離觀察該車，則該車所懸掛車牌上之字體，既
    與正常車牌上之字體明顯不同，於正面或側面近距離觀察時，當可經由字體周圍
    呈現之陰影效果，輕易分辨其中相異之處，足見其對於偽造車牌業已知之甚詳。
  (三)又被告駕駛懸掛偽造之號牌，並行駛於道路上以行使之，已足生損害於該號碼之
    原真正持有人乙○○及監理機關對牌照管理之正確性甚明。
  (四)綜上所陳，被告所辯顯有未洽，不足為採。此外，復有內政部警政署國道公路警
    察局八十八年一月十六日公警局字（八四）0000000號舉發違反道路交通
    管理事件通知單、車籍作業系統查詢認可資料各一份在卷足據，並有偽造車牌一
    面扣案為憑。事證已臻明確，被告之犯行，洵堪認定。
三、按汽車車牌為公路監理機關所發給，固具有公文書性質，惟依道路交通安全規則
    第十二條規定，汽車牌照僅為行車之許可憑證，自屬於刑法第二百十二條所列特
    許證之一種，此有最高法院六十三年臺上字第一五五○號判例可參。故核被告所
    為，係犯刑法第二百十六條、第二百十二條之行使偽造特種文書罪。爰審酌被告
    犯罪之動機、目的、行為所生之危害及其他犯罪情節，並犯後之態度等一切情狀
    ，量處如主文所示之刑。又被告行為後，刑法第四十一條業於九十年一月十日修
    正公布施行，於同年一月十二日生效，該法第四十一條第一項前段將得易科罰金
    之範圍由「犯最重本刑為三年以下有期徒刑以下之刑之罪」修正擴大為「犯最重
    本刑為五年以下有期徒刑以下之刑之罪」，經比較新舊法之結果，以新法較有利
    於被告，爰依刑法第二條第一項前段之規定，適用裁判時之法律即修正後之刑法
    第四十一條第一項規定，併諭知易科罰金之折算標準。扣案之偽造ＯＪ－六七七
    一號車牌一面，為被告所有供犯罪所用之物，併爰依法宣告沒收。另一面偽造之
    車牌，經被告領回，且無法證明現尚存在，故不予宣告沒收。
四、公訴意旨略以：被告明知ＯＪ－六七七一號車牌，業經原車主乙○○於八十七年
    九月十七日申請繳銷，竟基於偽造之故意，而偽造該ＯＪ－六七七一號車牌二面
    。因認被告涉犯刑法第二百十二條罪嫌。惟訊據被告堅決否認涉犯第二百十二條
    罪嫌，辯稱：上開車牌並非伊所偽造等語。經查：本案被告持有前揭偽造車牌後
    懸掛於上開小貨車上使用之客觀事實，僅足以證明被告行使偽造車牌，無法據以
    推論上開車牌即為被告所偽造，而本院復查無其他積證明足資證明被告有偽造車
    牌之犯行，是被告此部分犯行尚屬不能證明，惟公訴人認被告此部分犯行與前揭
    罪論罪科刑部分，具有高度行為與低度行為之吸收關係，故被告此部分犯行應不
    另為無罪之諭知，附此敘明。
據上論斷，應依刑事訴訟法第二百九十九條第一項前段，刑法第二條第一項前段、第
二百十六條、第二百十二條、第四十一條第一項、第三十八條第一項第二款，罰金罰
鍰提高標準條例第一條前段、第二條，判決如主文。
中      華      民      國      九十一    年      五    月    二十三    日
                                  臺灣高雄地方法院刑事第七庭
                                      法  官  何  秀  燕
右正本證明與原本無異。
如不服本判決，應於判決送達後十日內，向本院提出上訴狀。
                                      書記官  邱  靜  銘
中      華      民      國      九十一    年      五    月    二十三    日
附錄本案判決論罪科刑之法條
中華民國刑法第二百一十六條：
 (行使偽造變造或登載不實之文書罪)
行使第二百十條至第二百十五條之文書者，依偽造、變造文書或登載不實
事項或使登載不實事項之規定處斷。
中華民國刑法第二百一十二條：
 (偽造變造特種文書罪)
偽造、變造護照、旅券、免許證、特許證及關於品行、能力服務或其他相
類之證書、介紹書，足以生損害於公眾或他人者，處一年以下有期徒刑、
拘役或三百元以下罰金。
